【裁判字號】    97,上易,146
【裁判日期】    970219
【裁判案由】    違反農藥管理法
【裁判全文】
臺灣高等法院臺中分院刑事判決         97年度上易字第146號
上  訴  人
即  被  告  得力興業化學股份有限公司
代  表  人  丙○○○
上  訴  人
即  被  告  乙○○
上列二人共同
選任辯護人  陳慶諭律師
上列上訴人因違反農藥管理法案件，不服臺灣臺中地方法院96年
度易字第2129號中華民國96年12月18日第一審判決（起訴案號：
臺灣臺中地方法院檢察署96年度偵字第3022、8006號），提起上
訴，本院判決如下：
    主  文
上訴駁回。
      事實及理由
一、本案經本院審理結果，認第一審判決認事用法及量刑均無不
    當，應予維持，並引用第一審判決書記載之事實、證據及理
    由（如附件）。被告乙○○等二人雖猶否認有違反農藥管理
    法犯行，辯稱：證人馮海東之二份檢驗報告內容有所不同，
    差異甚大，且證人馮海東於96年8月21日之第二份檢驗報告
    ，距查扣「強根精」之日，時間已相隔近二年，採証程序有
    違農藥管理法應於查獲日起二月內取樣鑑定之規定，是證人
    馮海東之証言及其檢驗報告，應不具有証據能力，又被查獲
    之「強根精」係屬一種植物生長土壤改良劑，是屬於肥料，
    而非農藥，「強根精」被檢驗出含有「鄰硝基酚」、「2-甲
    氧基-5-硝基酚」成分，是原料合成後，自己起硝化反應，
    本案之「鄰硝基酚」、「2-甲氧基-5-硝基酚」係屬化工原
    料，係合法申報進口，並非農藥云云。惟查被告等違反農藥
    管理法之情事，罪証甚明，業經原審法院認定明確，且查(一)
    該「強根精」最初先經農業藥物毒物試驗所以氣相層析質譜
    法檢驗出其內確含有「鄰硝基酚（o-ni trophenol）」及「
    2-甲氧基-5-硝基酚（5-nitroguaiacol）」等「果收生長素
    」之有效成分，又經原審再次囑託農業藥物毒物試驗所進一
    步檢驗扣案「強根精」其內之農藥有效成分種類及含量，經
    該所以高效液相層析法檢驗其內確含有「對硝基酚（ｐ
    -nitrophenol）」○‧六七二％、「鄰硝基酚（o-nitrophe
    nol）」○‧一七四％、「2,4-二硝基酚（2,4-dinitrophen
    ol）○‧○五八％、「2-甲氧基-5-硝基酚（5-nitroguaiac
    ol）」○‧○二二％等「果收生長素」之四種有效成分及含
    量之情事，此分別有該所之九十四年十月十一日編號000
    00000號、九十六年八月二十一日編號0000000
    0Ａ號農藥檢驗報告在卷足憑，並經證人即該檢驗報告之製
    作人馮海東分別於偵查及原審審理中供証明確，而上開農業
    藥物毒物試驗所之二份檢驗報告內容固有不同，但因係應送
    驗單位不同之要求而採行不同檢驗方法所致，而後者係較前
    者為更進一步為定性定量分析之檢驗，況二份檢驗報告均檢
    驗出扣案「強根精」產品內含有「鄰硝基酚（o-nitropheno
    l）」及「2-甲氧基-5-硝基酚（5-nitroguaiacol）」等「
    果收生長素」之有效成分，顯見前後二次檢驗並無互為矛盾
    之錯誤，雖證人馮海東於96年8月21日之第二份檢驗報告，
    距查扣「強根精」之日，時間超出農藥管理法規定查獲日起
    二月內之取樣鑑定規定，惟該第二份檢驗報告，係原審就被
    告乙○○質疑第一次檢驗並無含量之分析，而再次囑託農業
    藥物毒物試驗所進一步檢驗扣案「強根精」其內之農藥有效
    成分種類及含量，即就第一份檢驗報告內容，要求送驗單位
    為更進一步為定性定量分析之檢驗，而前後二次檢驗並無矛
    盾不一之情事，已如上述，上開二份檢驗報告，核與事實尚
    相符合，縱因被告乙○○於原審中質疑要求而為之第二次檢
    驗報告，已逾查獲日起之二月為鑑定，內容既無不實，則該
    二份檢驗報告既均係公務員職務上製作之文書，並無顯不可
    信之情況，上開文書即均具有證據能力，且認定確屬可信，
    而堪予採信。又證人李國欽所證並無推翻上揭二份檢驗報告
    有何不可信之情況，亦無從為被告有利之認定。(二)又被告所
    辯本案之「鄰硝基酚」、「2-甲氧基-5-硝基酚」係屬化工
    原料，由碩氨公司合法申報進口，縱為實情，惟查化學原料
    經核准輸入國內與新成品農藥是否准以登記製造，係屬二事
    ，蓋化學原料輸入時並未即表明係製造農藥用，何況成品農
    藥之製造須經一定程序申請，並非一旦准予輸入化學原料即
    當然准予製造新成品農藥，易言之本件被告得力公司縱合法
    取得上開合法進口化工原料之果收生成素之有效成分，並不
    等於被告得力公司即得以未經主管機關核准而移作製造本件
    之「強根精」農藥，且查「果收生長素」為國內已經登記之
    農藥，其登記之有效成分為「對硝基酚（ｐ-nitrophenol）
    」、「鄰硝基酚（o-nitrophenol）」、「2,4-二硝基酚（
    2,4-dinitrophenol）」、「2-甲氧基-5-硝基酚（5-nitrog
    uaiacol）」等四種成分，並有農藥之主管機關動植物防疫
    檢疫局九十六年九月十一日防檢三字第○九六一八四五六六
    號函覆原審可稽，復依扣案「強根精」之外包裝特別標示：
    「補給植物營養促進開根成長」，其上並記載應用範圍有三
    ：「、促進衰弱植物之強壯，增加移植後提早開根，、
    促進連作地或不良土質園地上植物之發育，、水稻或果樹
    染有黃萎病時，能阻止病狀惡化，促進抗病力，使其迅速恢
    復強壯」等作用，在在已明示「強根精」產品具有農藥管理
    法第四條第一項第一、二款之作用。則扣案「強根精」既經
    檢驗內含具有調節農林作物成長及影響其生理作用之上開「
    果收生長素」之四種有效成分，則「強根精」自當亦具有調
    節農林作物成長及影響其生理作用甚明，其屬農藥管理法所
    規定之成品農藥自堪以認定，均已據原審法院判決已詳敘其
    理由。(三)原審綜合卷內證據資料為被告二人有違反農藥管理
    法之認定，核無不合。被告二人上開所辯，為卸責之詞，無
    足採信，被告二人犯行堪以認定，被告二人上訴意旨仍執前
    詞，否認犯罪，指摘原判決不當，為無理由，應予駁回。
二、本件被告得力興業化學股份有限公司之代表人丙○○○經合
    法傳喚，無正當理由不到庭，爰依刑事訴訟法第三百七十一
    條之規定，不待其陳述，逕行判決。
三、據上論斷，應依刑事訴訟法第三百七十三條、第三百六十八
    條、三百七十一條，判決如主文。
本案經檢察官甲○○到庭執行職務。
中    華    民    國    97    年    2     月    19    日
            刑事第二庭  審判長法  官  李  璋  鵬
                              法  官  胡  忠  文
                              法  官  蕭  錦  鍾
上列正本證明與原本無異。
不得上訴。
                              書記官  蕭  訓  慧
中    華    民    國    97    年    2     月    19    日


司法院資訊處製作；財團法人民間司法改革基金會備份。
